【裁判字號】    89,交易,207
【裁判日期】    920408
【裁判案由】    過失傷害
【裁判全文】
臺灣臺北地方法院刑事判決                        八十九年度交易字第二○七號
    公  訴  人  臺灣臺北地方法院檢察署檢察官
    被      告  己○○
    選任辯護人  丙○○律師
右列被告因過失致死案件，經檢察官聲請以簡易判決處刑（八十九年度偵字第四八六
三號），經本院台北簡易庭受理後（受理案號為八十九年度北交簡字第一四二二號）
，認不宜以簡易判決處刑，移
    主  文
己○○因過失致人於死，處有期徒刑捌月。
    事  實
一、己○○於民國八十九年二月十一日上午，駕駛車號ＤＡ—八八五三號自用小客車
    搭載丁○○，沿台北市○○街南往北行駛，於同日上午九時三十五分許行經大直
    街十號前時，本應注意汽車行駛時，駕駛人應注意車前狀況及兩車併行之間隔，
    並隨時採取必要之安全措施，而當時天候晴、日間有自然光線、路面乾燥、無缺
    陷、無障礙物、視距良好，並無不能注意情事，詎疏未注意與其車右方由辛○○
    騎乘、與其同向行駛之車號ＤＫＴ—三二三號輕機車保持安全車距，兩車不慎發
    生擦撞，辛○○因而人車倒地，受有頭部外傷併腦挫傷出血及蜘蛛網膜下腦出血
    、左側第四肋骨骨折、左鎖骨骨折等重大難治傷害，經送醫急救後，仍因上開傷
    害間接引起心臟衰竭延至九十年三月十六日不治死亡。肇事後己○○於警員據報
    到場處理時在場，並當場向警員坦承肇事接受裁判。
二、案經公訴人依職權指定代行告訴人庚○○訴由台北市政府警察局中山分局報請臺
    灣台北地方法院檢察署檢察官偵查聲請簡易判決處刑。
     理  由
一、訊據被告己○○固坦認確於八十九年二月十一日上午九時三十五分許駕駛前開車
    號自小客車行經台北市○○街十號前，惟矢口否認有過失致人於死之犯行，辯稱
    ：當日伊駕車在台北市○○街行駛，並未與其他車輛併行，被害人辛○○騎乘機
    車在伊車後方倒地，伊聽見聲響與友人丁○○下車查看，兩車並未發生擦撞；被
    害人辛○○有糖尿病病史，本件事故應係其因血糖過高或過低陷入昏迷自行倒地
    所致云云。經查：
    （一）被告雖於本院審理時矢口否認當日車行途中曾與被害人辛○○騎乘之機車
          發生碰撞，惟以：
          (1)被告於事發後即向到場處理事故之交通警察表明確實駕車擦撞被害人之
            機車，此觀之交通事故談話紀錄表上明確記載：「我駕車沿大直街南往
            北行駛至肇事處，我車要直行，當時我有發現右後方（大約在我車右後
            車門）有部輕機車ＤＫＴ—三二三沿同向行駛過來，直到我車超越該車
            時，聽到後方輕機車已倒地，以至我馬上煞車，下車查看，才知右側車
            身與該車左側車身發生擦撞而肇事」等語即明（偵卷第十一頁參照）。
            被告雖辯稱伊並未詳閱該份談話紀錄表之內容即應警察要求在其上簽名
            捺印，該筆錄內容與伊當日所述不符云云，然未親眼目睹事發經過、僅
            因執行勤務到場處理之警員何能憑空杜撰被告於超車時擦撞被害人機車
            之肇事情節？況警員與被告並無夙怨，又有何必要虛捏事實故入被告於
            罪？又負責製作該份談話紀錄表之警員甲○○業於本院調查時到庭結證
            稱：該份談話紀錄表是其在現場依照被告口述內容而為記載，記載完畢
            交付被告閱覽後簽名蓋章等語（本院卷第二○二、二○五頁訊問筆錄參
            照），可知被告前開辯詞非屬實在。再者，前開談話紀錄表另記載「該
            輕機車駕駛未戴安全帽，肇事後環保局同仁有移動過，是我叫同仁不要
            移動，才放回原處，現場圖標示之安全帽是員警到場後才繪製」等語，
            被告對此部分記載之真實性並不爭執，顯然該部分記載內容屬實，警員
            甲○○在製作此份談話紀錄表時確實詳實記載被告陳述內容，應無疑義
            ，被告空言否認該份談話紀錄表內容之真實性，應係飾卸之詞，尚不足
            採。
          (2)又被告自陳當日事發後即被交通警察帶至大直派出所製作筆錄，在大直
            派出所製作之筆錄伊有看過等語（本院九十二年三月二十五日審判筆錄
            參照），且被告對在該派出所製作之筆錄內容未見爭執。按該份偵訊筆
            錄明確記載：「我是於今（十一）日九時三十五分許在大直街十號前，
            駕自小客ＤＡ—八八五三和由辛○○駕駛輕機車ＤＫＴ—三二三發生擦
            撞，以致辛○○現頭骨骨折、腦出血、左胸肋骨一枝骨折、左手臂骨折
            等，現送至淡水馬偕加護病房，故至貴所製作筆錄」、「我是於大直街
            南往北的方向行駛，當時我發現在我右後車門處有部輕機車ＤＫＴ—三
            二三跟我同方向直行，我又繼續直行就聽到後方輕機車已倒地，我即馬
            上煞車，並通知救護車、交通警察到場處理」等語（偵卷第四頁參照）
            ，亦載明被告自承事發前即見被害人騎乘之機車在伊車右後車門旁與伊
            同向行駛，且本件事故係因兩車發生擦撞所致，被告於本院審理時翻異
            前詞，改口稱伊車未曾與被害人騎乘之機車併行，兩車亦未發生擦撞等
            語，誠為卸責之論，並不足取。
          (3)再者，於事發當日到場處理事故之警員甲○○交通警察即發現在被告所
            駕駛自小客車之右側前、後車門下方各有一道水平新擦痕，業經載明於
            當日製作之道路交通事故補充資料表（本院卷第十二頁參照），並有當
            日拍攝之車損照片在卷足憑（偵卷第三十四頁左下方照片參照）。警員
            甲○○並迭於偵查及本院調查時結證稱：當日在車禍現場，發現被告駕
            駛之自小客車右方前、後車門有二道新擦痕，車門沒有凹陷；該擦痕並
            沒有脫漆，是比較新的擦痕；所謂新擦痕是指一天之內的痕跡，如是第
            二天的話，上面一定會有灰塵，會掩蓋之前的痕跡，當日所見二新新擦
            痕完全是新的痕跡；以其處理那麼多的車禍，可確定被告汽車上的擦痕
            是新的擦痕等語（偵卷第四十七、四十八頁訊問筆錄、本院卷第二○二
            至二○六頁訊問筆錄參照），警員甲○○已明確指證當日在被告駕駛自
            小客車右車門部位發現之擦痕為新痕，被告空言辯稱該等擦痕為舊痕云
            云，不足採信。至警員甲○○雖另證稱：當日在被告所駕駛自小客車右
            車門部位發現之新擦痕，因未與機車作比對，故無從確定是否與機車擦
            撞所產生；又被害人騎乘之機車太老舊，之前就有舊痕，無法以肉眼判
            斷出這次碰撞有明顯的擦撞或碰撞痕跡等語（本院卷第二○四至二○六
            頁訊問筆錄參照），然觀諸卷內之照片，被害人騎乘機車之腳踏板高度
            與被告所駕駛自小客車車身之擦痕高度相去不遠（偵卷第三十四頁下方
            照片參照），再參以被告前自承事發前兩車之位置，被害人之機車約在
            伊車右後車門旁，擦撞係於伊駕車超過該機車時發生等語，核與前述擦
            痕分布位置在被告所駕駛自小客車右前、後車門下方相符，該等擦痕應
            係兩車發生擦撞所致，堪可認定。
          (4)至證人即當日與被告同車之丁○○雖於本院調查時到庭證稱：當日其並
            未看見被告所駕駛之自小客車與被害人騎乘之機車併行，或被害人騎乘
            之輕機車在該自小客車之右前方或前方行駛；被告當日所駕駛之自小客
            車為其所有，警察在右車門發現之擦痕為舊痕，非當日與被害人騎乘之
            機車發生碰撞所致等語（本院卷第一二八、一二九頁訊問筆錄參照）。
            然前開自小客車上之擦痕係屬新痕，且應為與被害人騎乘之機車發生擦
            撞所致，業如前述，丁○○證稱該等擦痕為舊痕云云，與警員甲○○所
            為證述相悖，實難採信。另丁○○亦證稱：當日其與被告同車欲前往拜
            訪住在大直街之客戶，事發前正要轉彎，所以很專心看是否快到了等語
            （本院卷第一二八頁訊問筆錄參照），在其專心注意是否已達目的地之
            情況下，實難期待其再分心注意車後或車旁其他車輛動態，故其證稱事
            發前未看見被害人騎乘之機車與被告所駕駛之自小客車併行，或該機車
            在自小客車右前方或前方行駛等語，亦屬合理，然尚難執此遽為對被告
            有利之認定。
          (5)綜上，被告於警詢時已自白伊所駕駛之自小客車與被害人騎乘之機車發
            生擦撞，致被害人人車倒地受有傷害之事實，核與卷附道路交通事故調
            查報告表、交通事故補充資料表、現場照片等件所示及證人甲○○、林
            保宅證述內容無違，足認被告前開自白內容與事實相符。被告嗣後改稱
            未駕車擦撞被害人所騎乘機車云云，無非畏罪卸責之詞，委無可採。
    （二）按汽車行駛時，駕駛人應注意車前狀況及兩車併行之間隔，並隨時採取必
          要之安全措施，交通安全規則第九十四條第三項定有明文。被告為已考領
          駕照之駕駛人，對此誠難諉稱不知，而依道路交通事故調查報告表所載，
          事發當時天候晴、日間有自然照明、路面乾燥、無缺陷、無障礙物、視距
          良好，並無不能注意之情事，被告駕駛自小客車本與告訴人騎乘之機車並
          行，於超越該車時疏未與該機車保持安全間距，致兩車發生擦撞，其對本
          件事故之發生為有過失，甚為明確，雖被害人騎乘機車亦涉嫌未注意與被
          告駕駛之汽車保持安全間距，然被告應負之過失責任並未能因此解免。又
          本件車禍肇事責任經送請鑑定及覆議，均認定被告及被害人均涉嫌未保持
          行車安全間隔，有台北市車輛行車事故鑑定委員會八十九年五月十七日北
          鑑審字第八九六○一○○五○○號鑑定意見書、台北市政府交通局九十一
          年九月二十三日北市交鑑意字第五九二二號台北市車輛行車事故鑑定案件
          覆議意見書各一份在卷可參。
    （三）又被害人因騎乘機車與被告駕駛之自小客車發生擦撞，因而人車倒地，受
          有頭部外傷併腦挫傷出血、蜘蛛網膜下腦出血、左側第四肋骨骨折、左鎖
          骨骨折等傷害，於事發當日住院時呈深度昏迷，電腦斷層腦部掃瞄發現右
          側硬腦膜下出血及腦挫傷性出血、腦浮腫現象，於住院期間（至同年五月
          十二日）及門診期間（八十九年五月十九日至九十年三月二日）持續呈植
          物人狀態，顯因本件事故受有重大難治之傷害，有馬偕紀念醫院出具之診
          斷證明書、病歷、及九十年十二月四日馬院醫外字第九○二四五○號覆函
          附卷可佐（偵卷第二十九頁、本院卷第一四二頁參照）。被害人辛○○嗣
          於九十年三月十六日六時四十分因心臟衰竭死亡，有福全醫院開立之死亡
          證明書可考（本院卷第一八六頁參照）。經本院檢附被害人於馬偕紀念醫
          院就診之病歷資料及前開死亡證明書，送請法務部法醫研究所鑑定被害人
          之死亡，與本件車禍所受傷害有無相當因果關係，法務部法醫研究所以九
          十二年二月六日法醫理字第○九一○○○四○八九號函答覆：「１‧據馬
          偕紀念醫院八十九年二月十一日六時十分急診記載：『病人辛○○，因車
          禍被送入急診，主訴頭部外傷，左顳部和兩耳流血。當時檢查發現，意識
          呆滯E4M4V1  血壓233/118mmHg、TPR36/54/18、兩側瞳孔均三‧○、血糖
          710mg/dl，但靜脈注射0.5%Dexoid。左側顳部受傷合併右側硬腦膜下腔出
          血和腦內出血。左側第四肋骨骨折、左鎖骨骨折。住入加護病房治療。於
          八十九年二月廿二日轉普通病房治療。於八十九年五月十二日出院、門診
          追蹤。』２‧據福全醫院所開立死亡證明書：死者辛○○，於民國九十年
          三月十六日上午六時四十分因高血壓性心臟病、心臟衰竭致死。３‧第１
          、２項推論，辛○○死亡，係糖尿病、高血壓性心臟病所致。但車禍造成
          右側硬腦膜下腔出血和左側第四肋骨骨折，有間接影響」等語明確（本院
          卷第二九六、二九七頁參照），足證被害人辛○○之死亡，與本件事故具
          相當因果關係。被告之選任辯護人雖稱本件事故非無可能係被害人因受其
          自身糖尿病影響，一時血糖值過高或過低而陷於昏迷自行跌倒所致，且被
          害人於送醫急診時之血糖值高於常人甚多，應有傳喚法務部法醫研究所鑑
          定人到庭說明之必要等語。惟被害人雖有糖尿病史，為其家屬所不爭執，
          然本件事故應係被告駕車擦撞被害人之機車所致，前已詳論，被告之選任
          辯護人稱係被害人自行昏迷倒地所致，無非臆測之詞，實乏依據。且法務
          部法醫研究所於前開覆函針對被害人當日騎車倒地受傷，是否因其固有糖
          尿病史所致，已明確答稱：「４‧急診當時血糖為710mg/dl（靜脈注射中
          ）。意識呆滯、未完全昏迷，未能判斷為糖尿病昏迷倒地」等語，有該覆
          函足憑，辯護人聲請傳喚鑑定人到院說明，核無必要而為本院所不採，併
          予敘明。
    （四）綜上所述，被告駕車於超越被害人騎乘之機車時，因二車未保持安全間距
          發生擦撞，被告對本件事故之發生，顯有過失。而被害人因此事故受有重
          傷害，嗣於九十年三月十六日死亡，被告之過失行為核與被害人之死亡具
          有相當因果關係。本件事證明確，被告過失致死犯行洵堪認定，應予依法
          論科。
二、核被告己○○所為，係犯刑法第二百七十六條第一項之過失致人於死罪（公訴人
    起訴時係認被告涉犯刑法第二百八十四條第一項後段之過失致重傷害罪，到庭實
    行公訴之公訴人於本院審理時當庭變更起訴法條為同法第二百七十六條第一項過
    失致死罪）。又被告於肇事後未行離去，於警員到場處理時在場坦承肇事，業據
    警員乙○○、甲○○到庭證述明確，並有自首調查表附卷可證，為對於未發覺之
    罪自首而接受裁判，應依刑法第六十二條前段規定減輕其刑。爰審酌被告過失之
    情節尚稱輕微，然被害人因此受傷嚴重，及事發迄今已逾三年，被告尚未與被害
    人家屬達成民事上和解賠償損害，且其犯後仍否認犯行，態度難謂良好等各項情
    狀，量處如主文所示之刑，以資懲儆。
據上論斷，依刑事訴訟法第四百五十二條、第二百九十九條第一項前段，刑法第二百
七十六條第一項、第六十二條前段，罰金罰鍰提高標準條例第一條前段，判決如主文
。
本案經檢察官戊○○到庭執行職務。
中      華      民      國      九十二      年      四      月    八    日
                          臺灣臺北地方法院交通法庭
                                          法  官  陳婷玉
右正本證明與原本無異。
如不服本判決，應於判決送達後十日內，向本院提出上訴狀。
                                          書記官  陳弘文
中      華      民      國      九十二      年      四      月    十四  日
附錄本案所犯法條全文
中華民國刑法第二百七十六條
 (過失致死罪)
因過失致人於死者，處二年以下有期徒刑、拘役或二千元以下罰金。
從事業務之人，因業務上之過失犯前項之罪者，處五年以下有期徒刑或拘
役，得併科三千元以下罰金。


司法院資訊處製作；財團法人民間司法改革基金會備份。
